【裁判字號】    90,簡上,83
【裁判日期】    900713
【裁判案由】    給付票款
【裁判全文】
臺灣臺中地方法院民事判決  九十年度簡上字第八三號
    上  訴  人  松竺精密工業有限公司
    法定代理人  乙○○
    法定代理人  甲○○
    訴訟代理人  丙○○
右當事人間請求給付票款事件，上訴人對於中華民國九十年一月十一日本院沙鹿簡易
庭八十九年度沙簡字第七六０號第一審判決提起上訴，本院判決如左：
    主      文
上訴駁回。
第二審訴訟費用由上訴人負擔。
    事      實
甲、上訴人方面：
一、聲明：
（一）原判決廢棄。
（二）駁回被上訴人在第一審之訴。
二、陳述：除與原判決記載相同者，茲引用之外，另補稱：
    被上訴人取得如附表所示之支票（下稱系爭支票）時，並未核對暐璿公司所簽發
    之統一發票上所載上訴人公司之同一編號是否屬實，即率以同意票貼，顯已違反
    票據貼現辦法之法令規定與常規之情形，自得主張票據法第十四條之抗辯，原審
    未能詳細審酌，竟遽為上訴人敗訴之判決，顯有不當，請求廢棄原判，另行諭知
    如上訴聲明所示。
三、證據：除援用第一審所提證據外，補提：統一發票二紙、台中縣政府營利事業登
    記證一份、刑事告訴狀一份（均係影本）為證。
乙、被上訴人方面：
一、聲明：如主文所示。
二、陳述：除與原判決記載相同者，茲引用之外，補稱：
（一）被上訴人取得系爭支票，係因與授信戶暐璿企業有限公司（下稱暐璿公司）間
      有票據融資業務往來，而自暐璿公司處取得，且系爭支票在票貼前，業經被上
      訴人銀行依規定向付款銀行查詢發票人之票信（包括開戶年月日、往來情形、
      退補記錄等）後，始由被上訴人受讓取得，被上訴人既經依規定審核系爭支票
      之票信，而上訴人亦自承系爭支票伊簽發且為真正，是被上訴人銀行取得系爭
      支票係適法。
（二）再者，暐璿公司於向被上訴人銀行提出票據融資之申請時，被上訴人亦經核對
      統一發票，並於該統一發票上為已融資之註記，足以證明該統一發票確實存在
      ，且該統一發票既為暐璿公司所製發，該公司自屬有權簽發人，縱認暐璿公司
      有侵害上訴人權利，亦屬暐璿公司與上訴人間之爭執，依票據法第十三條規定
      票據債務人不得以自己與執票人之前手間所存抗辯之事由，對抗執票人，是以
      上訴人不得以其與暐璿公司所爭執之事由對抗被上訴人，是以上訴人所為上訴
      為無理由，應予駁回。
三、證據：除援用第一審所提證據外，補提：存款明細分戶帳表、放款客戶還款繳息
    查詢單各一張為證。
    理      由
一、本件被上訴人起訴主張：其執有上訴人所簽發之系爭支票一紙，詎屆期向付款人
    提示遭拒絕而未獲付款，爰依票據關係請求上訴人給付票款等語。上訴人則以：
    伊與暐璿公司並無任何生意上、營業上之往來，暐璿公司自無據此開立統一發票
    之權限，又被上訴人在未經查證下，即同意暐璿公司以與上訴人公司統一編號不
    實之統一發票連同系爭支票向其票貼同額現款，被上訴人之行為顯有違背票據貼
    現辦法之法令與常規，故不得享有票據上權利等語資為抗辯。
二、被上訴人主張其執有上訴人所簽發之系爭支票，經提示未獲付款等情，業據提出
    系爭支票影本及退票理由單影本各一份為證，且為上訴人所不爭執，則被上訴人
    此部分之主張自堪信為真實。上訴人雖另以：被上訴人於票貼與暐璿公司時，未
    經查證上訴人與暐璿公司間是否確實有交易行為，且暐璿公司所開立之統一發票
    上所載上訴人之統一編號係屬錯誤，竟率爾票貼現金予暐璿公司，則被上訴人取
    得系爭票據難謂無重大過失，依票據法第十四條第一項之規定，自不得享有票據
    法上之權利云云資為抗辯。惟查：
（一）按以惡意或有重大過失取得票據者，不得享有票據上之權利，票據法第十四條
      第一項固定有明文。然本條乃規定票據之善意取得，如執票人取得（受讓）票
      據時明知或可得而之轉讓票據之人就該票據乃無權處分者，即本條項所謂以惡
      意或有重大過失取得票據，不得享有票據上之權利，惟票據之流通具無因性，
      執票人不負證明關於給付之原因之責任，如票據債務人主張執票人取得票據出
      於惡意或詐欺時，則應由該債務人負舉證之責，最高法院五十二年台上字第一
      九八七號、六十四年台上字第一五四０號判例均同此見解。本件上訴人對系爭
      支票係由伊簽發，且該系爭支票係屬真正等情並不否認，而票據承兌及貼現業
      務之辦理，乃為活絡金融運用，使持有未到期票據之人能藉由銀行之提早收購
      而預先取現金以資運用，然為減少銀行購入之未到期票據屆期無法兌現之風險
      ，銀行辦理票據承兌保證及貼現業務辦法第八條遂要求銀行承辦行承辦票貼業
      務人員應充分瞭解申請貼現人之信用及商業行為，顯見該規定並非規範發票人
      及執票人間實質之權利義務關係，遑論要求銀行查證貼現票據是否為申請貼現
      人無權取得，更與申請貼現人是否無權處分貼現票據無涉。況該辦法第三條亦
      規定辦理貼現之票據係以由合法商業行為所產生者為限，辦理貼現之銀行僅需
      形式上查證申請貼現人所述之商業行為合法與否，尚不及進一步查證該商業行
      為是否有效或有無得撤銷之情形等實質上原因。準此以言，本件被上訴人依據
      暐璿公司所開立之系爭統一發票以及票面金額與該發票所載金額相近之系爭支
      票辦理貼現，形式上已盡查證之義務，其票貼程序並無不法，且此亦與被上訴
      人是否對於暐璿公司無權處分系爭支票具有惡意或重大過失無涉。此外，上訴
      人復未能舉證證明被上訴人確實知悉暐璿公司無權處分系爭支票且具有故意或
      重大過失之情，則上訴人依票據法第十四條第一項之規定抗辯被上訴人不得享
      有票據上權利，洵無足採。
（二）再按在票據上簽名者，依票上所載文意負責。發票人與背書人對於執票人連帶
      負責。又執票人向支票債務人行使追索權時得請求自為付款提示之日起之利息
      ，如無約定利率者，依年利六釐計算，分別為票據法第五條第一項、第一百四
      十四條準用第九十六條第一項、第一百三十三條規定甚明。本件上訴人既為系
      爭支票據之發票人，且被上訴人於八十九年六月十四日因提示系爭支票而遭退
      票，揆諸前開說明，上訴人既應依票載文義負責，則被上訴人請求上訴人給付
      五十六萬零七百元及自提示日即八十九年六月十四日起至清償日止，按年息百
      分之六計算之利息，洵屬有據。
三、綜上所述，本件上訴人基於票據之法律關係，請求被上訴人應給付系爭支票之票
    面金額五十六萬零七百元及自八十九年六月十四日起至清償日止，按年息百分之
    六計算之利息，為有理由，應予准許。又命清償票據上債務之判決，應依職權宣
    告假執行，民事訴訟法第三百八十九條第一項第四款定有明文。是原審判命上訴
    人如數給付，並依職權宣告假執行，於法並無不合。上訴意旨指摘原判決不當，
    求予廢棄改判，為無理由，應予駁回。
四、本件事證已臻明確，兩造其餘攻擊防禦方法，核與判決之基礎無影響，即無再予
    審酌之必要，併此敘明。
五、據上論結，本件上訴為無理由，依民事訴訟法第四百三十六條之一第三項、第四
    百四十九條第一項、第七十八條，判決如主文。
中      華      民      國    九十      年      七      月      十三    日
                              臺灣臺中地方法院民事第四庭
~B審判長法官  王  銘
~B      法官  王金洲
~B      法官  王世華
右為正本係照原本作成
不得上訴。
中      華      民      國    九十      年      七      月      十三    日
~B法院書記官  詹貴珍
~FO
附表
┌────────┬──────────┬──────┬─────────┐
│發  票  人      │票面金額（新台幣）  │發  票  日  │付  款  人        │
├────────┼──────────┼──────┼─────────┤
│松竺精密工業有限│五十六萬零七百元    │民國八十九年│台中商業銀行      │
│公司            │                    │六月十四日  │烏日分行          │
└────────┴──────────┴──────┴─────────┘


司法院資訊處製作；財團法人民間司法改革基金會備份。
